臺北高等行政法院判決
                                     100年度訴字第1159號
                                    100年9月15日辯論終結
原      告　彭錦柿
被      告　勞工保險局
代　表　人　陳益民（總經理）住同上
訴訟代理人  賴美秀
            許珍如
上列當事人間勞保事件，原告不服行政院勞工委員會中華民國10
0 年4 月29日勞訴字第0990028667號訴願決定，提起行政訴訟，
本院判決如下：
    主  文
原告之訴駁回。
訴訟費用由原告負擔。
    事實及理由
一、程序事項：
    原告經合法通知，未於言詞辯論期日到場，核無行政訴訟法
    第218 條準用民事訴訟法第386 條各款所列情形，爰依被告
    之聲請，由其一造辯論而為判決。
二、事實概要：
    緣原告前於民國90年8 月31日退職，於90年9 月3 日申請勞
    保老年給付，經被告審查，以原告自45年12月14日加保至64
    年5 月5 日退保，復於73年10月8 日再加保，因上開停保期
    間已逾2 年，依當時適用之勞工保險條例第15條第2 項規定
    ，64年5 月5 日以前之保險年資不予併計，乃以原告自73年
    10月8 日斷續加保至90年8 月31日退職時，合計保險年資滿
    16年又272 日，年齡滿64歲，依勞工保險條例第59條規定，
    核付新臺幣（下同）31萬3,500 元。嗣原告於99年7 月6 日
    再次申請核給老年給付及併計64年5 月5 日以前之保險年資
    ，補發老年給付差額，案經被告以99年7 月23日保給老字第
    09960488480 號函（下稱「原處分」）否准所請。原告不服
    ，向勞工保險監理委員會（下稱「勞保監理會」）申請審議
    ，亦經該會於99年11月11日以99保監審字第3702號審定書（
    下稱「爭議審定」）審定駁回後，原告仍不服，提起訴願，
    經行政院勞工委員會以勞訴字第0990028667號訴願決定駁回
    ，遂提起本件行政訴訟。
三、本件原告未於言詞辯論期日到場，據其於起訴狀及準備程序
    到場主張：依77年2 月5 日修正後之勞工保險條例第12條之
    規定，並未排除被保險人停保前之保險年資合併計算，伊於
    條文修正前73年10月8 日再參加勞保，並在修正後繼續投保
    ，當然適用修正後之規定。至於90年12月6 日修正原有條文
    增訂第2 項，亦僅係將原有規定予以增訂明確，並未變更原
    有條文之內容。被告竟認伊應適用90年12月6 日修正後之勞
    工保險條例第12條第2 項之規定，並依同條第3 項規定於2
    年內申請補發併計年資後老年給付之差額，認事用法顯有違
    誤。又依勞工保險條例第58條第4 項之規定，被保險人請領
    老年給付者，不受第30條規定之限制。換言之，伊請求老年
    給付計算之依據，不包括73年以前投保年資，亦即無「重複
    請領老年給付」及勞工保險條例第58條第4 項之爭議。且勞
    保之老年給付係將被保險人所繳保費返還，實具儲蓄性質，
    依信賴保護原則，被告亦負有告知義務等語。並聲明：(一)訴
    願決定、爭議審定及原處分均撤銷。(二)被告應作成核付原告
    老年給付差額及其利息共61萬3,800 元之處分。
四、被告則以：90年12月19日修正公布之勞工保險條例第12條第
    3 項關於得於該條施行後2 年內申請補發併計年資後老年給
    付差額之規定，於90年12月21日即已生效，不論被保險人是
    否知悉法律規定，均不影響其效力，伊為業務執行機關，自
    應依法行政。原告前因停保期間已逾2 年，依當時適用之47
    年7 月21日制訂公布勞工保險條例第15條第2 項之規定，原
    告於64年5 月5 日再次投保以前之保險年資應不予併計，又
    依90年12月21日修正施行之勞工保險條例第12條第3 項規定
    ，原告申請老年給付差額請求權時效應至92年12月21日截止
    ，原告遲至99年7 月6 日始提出申請，已罹於時效，伊以原
    處分否准原告所請，並無不合等語，資為抗辯。並聲明：原
    告之訴駁回。
五、上開事實概要欄所述之事實，為兩造所不爭執，並有原告90
    年9 月3 日老年給付申請書件影本、原告99年7 月6 日老年
    給付申請書件影本、原處分影本、審議審定影本及訴願決定
    影本在卷可稽（答辯卷第1 至11、27至30頁、本院卷第15至
    18頁），堪認為真正。
六、經核本件兩造爭點為：原告申請補發併計年資後老年給付差
    額之請求權是否已罹於時效而消滅？本院判斷如下：
  (一)按47年7 月21日制定公布之勞工保險條例第15條第2 項規定
    ：「被保險人停保2 年後再加入保險者，以新加入之被保險
    人論。」明訂被保險人停保2 年以上再加保者，其保險年資
    不予併計。嗣於68年2 月21日修正施行之同條例第12條則規
    定：「被保險人連續參加勞工保險已滿30日者，於保險效力
    停止之日起6 年內再參加保險時，其保險年資應予承認。」
    將被保險人得保留保險年資之期間，放寬為6 年以內。又於
    77 年2月5 日修正施行之同條例第12條規定：「被保險人退
    保後再參加勞工保險時，其原有保險年資應予併計。」則係
    因當時勞保局電子資料處理作業已次第建立，可保存被保險
    人完整之年資資料，爰將保留年資之限制規定予以刪除，以
    增進被保險人之權益（修正立法理由參照）。惟上開2 次修
    正放寬或取消限制保留年資之規定，均未特別明定得溯及既
    往適用，是基於「實體從舊」之原則，均僅適用於修正後再
    加保之被保險人。
  (二)次按於90年12月19日修正公布之同條例第12條規定（即現行
    規定）：「（第1 項）被保險人退保後再參加勞工保險時，
    其原有保險年資，應予併計。（第2 項）被保險人於88年12
    月9 日以後退職者，且於本條例68年2 月21日修正前停保滿
    2 年或77年2 月5 日修正前停保滿6 年者，其停保前之保險
    年資應予併計。（第3 項）前項被保險人已領取老年給付者
    ，得於本條施行後2 年內申請補發併計年資後老年給付之差
    額。」除明訂勞保年資合併計算之規定，適用於77年2 月5
    日本條例修正施行前被保險人所有年資，使所有保險人皆不
    受停保超過2 年或6 年年資即不得合併計算之限制；另明訂
    申請補發併計年資後老年給付差額之期限（修正立法理由參
    照）。是凡於88年12月9 日以後退職，且於68年2 月21日前
    停保滿2 年或77年2 月5 日前停保滿6 年之被保險人，其停
    保前之保險年資均得併計，如被保險人已領取老年給付者，
    則應於90年12月21日起2 年內申請補發併計年資後老年給付
    之差額。
  (三)經查：
    1.原告自45年12月14日起參加勞保至64年5 月5 日退保，復
      於73年10月8 日起斷續加保至90年8 月31日退職退保，已
      如前述。而原告73年10月8 日加保時，適用當時即68年2
      月21日修正施行之勞工保險條例第12條規定，因距前次退
      保已超過6 年（9 年5 月），故無法併計其45年12月14日
      至64年5 月5 日之保險年資，是被告以原告自73年10月8
      日斷續加保至90年8 月31日退職時，合計保險年資滿16年
      又272 日，年齡滿64歲，而依勞工保險條例第59條規定，
      於90年9 月5 日核付31萬3,500 元老年給付，自屬有據。
    2.又因原告確係於88年12月9 日以後退職，且於77年2 月5
      日前停保滿6 年之被保險人，則依90年12月19日修正公布
      之勞工保險條例第12條規定，其停保前之保險年資均得併
      計。且因原告已於90年9 月5 日領取老年給付，故依該條
      第3 項規定，應於90年12月21日起2 年內申請補發併計年
      資後老年給付之差額。惟原告遲至99年7 月6 日始提出本
      件申請，其請求權業已罹於2 年之時效而消滅，被告審查
      後，核定不予給付，於法相符。
    3.至於77年2 月5 日修正施行之勞工保險條例第12條規定，
      雖已取消保留年資之限制，惟因該規定不溯及既往，故無
      法適用之前已於73年10月8 日加保之原告；又90年12月19
      日修正公布之同條例第12條規定，既已於同年月21日起施
      行，自不因被保險人是否知悉新法規定及施行日期而異其
      效力，且被告所寄發之「申請補發併計年資後老年給付之
      差額通知單」，係屬於服務性質，並非法定通知義務，亦
      不以合法送達為必要，是原告亦不得以未收悉上開通知單
      ，致未能及時提出給付申請，而主張應予補發。故原告主
      張被告應依77年2 月5 日修正施行之勞工保險條例第12條
      規定，併計伊64年5 月5 日退保前之年資，且無90年12月
      21日修正施行之勞工保險條例第12條第3 項消滅時效規定
      之適用，且依信賴保護原則，被告負有告知伊申請補發併
      計年資後老年給付差額之義務云云，容有誤會，洵不足採
      。
  (四)又按「行政處分於法定救濟期間經過後，具有下列各款情形
    之一者，相對人或利害關係人得向行政機關申請撤銷、廢止
    或變更之。但相對人或利害關係人因重大過失而未能在行政
    程序或救濟程序中主張其事由者，不在此限。一、具有持續
    效力之行政處分所依據之事實事後發生有利於相對人或利害
    關係人之變更者。二、發生新事實或發現新證據者，但以如
    經斟酌可受較有利益之處分者為限。三、其他具有相當於行
    政訴訟法所定再審事由且足以影響行政處分者。前項申請，
    應自法定救濟期間經過後三個月內為之；其事由發生在後或
    知悉在後者，自發生或知悉時起算，但自法定救濟期間經過
    後已逾五年者，不得申請。」行政程序法第128 條定有明文
    。本件原告老年給付之申請，前業經被告核付在案，且已確
    定，原告於法定救濟期間經過後，向被告提出併計年資補付
    差額之申請，核此申請之性質，應係依行政程序法第128 條
    之規定請求被告重開行政程序，本件原告於90年9 月5 日受
    領老年給付後，遲至99年7 月6 日始提出申請，原告除未能
    提出其主張之事由發生在後或知悉在後外，本件自法定救濟
    期間經過後已顯逾5 年，被告認原告係重複申請而否准原告
    申請，亦無不合。
  (五)綜上所述，原告起訴主張各節，均無可採。從而，被告以原
    告所請老年給付差額，已罹於時效，且係重複請領，而以原
    處分駁回原告之申請，認事用法，並無違誤，爭議審定及訴
    願決定遞予維持，亦無不合。原告徒執前詞，訴請判決撤銷
    ，並判命被告應作成核付原告老年給付差額及其利息共61萬
    3,800 元之處分，為無理由，應予駁回。
七、本件判決基礎已臻明確，兩造其餘之攻擊防禦方法及訴訟資
    料經本院斟酌後，核與判決不生影響，無一一論述之必要，
    併予敘明。
據上論結，本件原告之訴為無理由，依行政訴訟法第98條第1 項
前段，第218 條、民事訴訟法第385 條第1 項前段，判決如主文
。
中　　華　　民　　國　　100　 年　　9　　 月　　29　　日
　　　　　　　　　臺北高等行政法院第六庭
                          　審判長法  官  闕銘富
                           　　　 法  官　林育如
                          　 　　 法  官　張國勳
上為正本係照原本作成。
如不服本判決，應於送達後20日內，向本院提出上訴狀並表明上
訴理由，如於本判決宣示後送達前提起上訴者，應於判決送達後
20日內補提上訴理由書（須按他造人數附繕本）。
中　　華　　民　　國　　100　 年　　9　　 月　　29　　日
　　　　　　　　　　　　　　　　　書記官　陳可欣